臺灣雲林地方法院刑事判決　　　　　　　　　　　　　　九十年度訴字第四八號
　　公　訴　人　臺灣雲林地方法院檢察署檢察官
　　被　　　告　丁○○
　　指定辯護人　本院公設辯護人　劉為丕
右列被告因違反毒品危害防制條例案件，經檢察官提起公訴（九十年度偵字第三九四
七號），本院判決如左：
    主  文
丁○○連續販賣第壹級毒品，累犯，處有期徒刑拾年，褫奪公權柒年。扣案之第壹級
毒品海洛因肆包（驗後合計淨重壹點貳伍公克，其中包裝重零點捌伍公克）、安非他
命拾肆包（驗後淨重陸點零壹公克）均沒收銷燬之。扣案之行動電話貳支及販賣第壹
級毒品所得新台幣壹萬元均沒收之。販賣第壹級毒品海洛因所得新台幣壹萬元，如全
部或一部不能沒收時，以其財產抵償之。
    事  實
一、丁○○曾於民國八十三年六月二十九日因違反麻醉藥品管理條例案件，經臺灣高
    等法院判處有期徒刑五年三月確定，嗣於八十四年十二月二十日獲准假釋付保護
    管束，迄八十八年一月十一日假釋期滿，執行完畢。詎丁○○仍不知悔改，竟意
    圖營利，基於販賣第一級毒品海洛因之概括犯意，自九十年九月初起至同年月二
    十五日止，丁○○在雲林縣口湖鄉○○村○○鄰○○路三十三號住處，將海洛因
    分裝成小袋，並利用其所有之門號0000000000號行動電話及甲○○用
    以抵償向丁○○購買毒品貨款之0000000000號行動電話作為聯絡工具
    ，販賣海洛因予甲○○，其方式係由甲○○先行撥打上開行動電話表示欲購買海
    洛因，再由甲○○前往丁○○上開住處附近向丁○○拿取海洛因，以每次新台幣
    （下同）一千元至三千元不等之代價，總計由丁○○販賣海洛因予甲○○七次，
    得款共計一萬元。嗣於九十年九月二十七日下午五時五分許，甲○○因遭警申請
    搜索票查獲施用海洛因，並由甲○○之供述，查知丁○○販賣第一級毒品海洛因
    之上情，旋由甲○○依警方指示，於該日二十三時五分許，撥打上開00000
    00000號行動電話，佯稱欲購買海洛因三千元等語，丁○○遂賡續前揭販賣
    毒品營利之概括犯意，手持海洛因一包毛重０．七公克，在其住處外等候甲○○
    到場交易，旋為埋伏在旁之員警當場查獲，丁○○一時慌張，把毒品丟棄在地上
    ，致未能完成交易。警員並在該處地上扣得丁○○丟棄之海洛因一包毛重０．七
    公克，再徵得丁○○同意後，在其上開住處房間內搜得丁○○販賣海洛因所用之
    上開二支行動電話，另在房內茶几處分別扣得已分裝完畢之海洛因三包共計毛重
    一．二公克（上開海洛因四包，合計淨重一．二五公克，包裝重０．八五公克）
    、安非他命十四包共計毛重七．四公克（合計淨重六．０一公克，包裝重二．九
    八公克）等物。
二、案經嘉義市警察局第一分局報告臺灣雲林地方法院檢察署檢察官偵查起訴。
    理  由
一、訊據被告丁○○坦白承認於九十年九月二十七日確曾接到甲○○的電話，並於當
    日在其住處附近為警查獲，當場被扣得海洛因一包毛重０．七公克，嗣後在其住
    處另扣得海洛因三包及安非他命十四包等物之事實，惟矢口否認涉有右開販賣第
    一級毒品海洛因犯行，辯稱：(1)九十年九月二十七日係因甲○○說有事要找綽號
    「三哥」之男子而託其轉達，故其前往查獲地點，至於為警查獲之海洛因一包係
    供其吸食之用，並非要賣給甲○○。(2)其於警訊時遭警刑求，及當時毒癮發作，
    神智不清，且警察並未連續錄音。(3)甲○○係因與警方交換條件，所以才出面誣
    指其販賣海洛因。(4)在其住處查扣之海洛因三包及安非他命十四包等物，是綽號
    「三哥」男子所有，並非其所有云云。
二、經查：
  (一)被告之警訊筆錄經證人即承辦員警乙○○證稱：「第二次警訊是詢問被告後，被
    告同意詢問完後，再依照筆錄內容一問一答錄音。第三次被告雖要求像第二次一
    樣，但我覺得不妥，所以第三次製作筆錄，我就是一邊詢問一邊錄音」、「（問
    ：第三次警訊筆錄有無中斷過？）有，我問完問題後，我就會關錄音機，將問的
    問題記載在筆錄上，等到被告回答時再錄音，之後，我就又關掉錄音機，將被告
    的陳述記在筆錄上」（見本院卷第三七一、三七二頁）。並經本院勘驗確認有上
    開情事，此有勘驗筆錄在卷可參。是被告之警訊筆錄既未依刑事訴訟法第一百條
    之一之規定，全程連續錄音，此部分瑕疵足致被告於警訊中之自白，無法證明係
    出於其真意所為，而影響被告警訊供述之證據證明力，故被告之警訊筆錄不足採
    為不利於被告之證據，應予剔除。
  (二)被告於偵查時供述：「（問：你有無販賣毒品給甲○○？）是甲○○自己打電話
    給三哥，甲○○沒空，叫我拿給他，第一次是在九十年九月二十六日晚上，第二
    次是在昨天晚上（即九十年九月二十七日查獲日）」、「0000000000
    行動電話是甲○○買毒品沒錢，用它押給三哥的，放在我那裏」、「扣案的毒品
    都是三哥放在我家裏的，我丟掉的是０．七公克海洛因，那包是甲○○和三哥買
    的，我就將它拿給甲○○」（見偵查卷第六頁背面、第八頁）。雖被告警訊筆錄
    因前述原因無法採用，但不影響被告於檢察官訊問時任意陳述之可信性。是被告
    經檢察官於九十年九月二十八日訊問時所為之供述，顯係被告依其自由意願所為
    陳述甚明。且被告前開供述部分，核與證人甲○○證述相符，詳於後述，故被告
    確曾交付毒品予甲○○乙節，堪以認定。
  (三)被告於九十年九月初至九月二十五日間在其住處附近，以每包海洛因一千元至三
    千元不等之價格出售予甲○○之事實：
    1.業據甲○○於警訊及偵查中證述甚詳，證人甲○○於警訊時分別證稱：「我均
      是以行動電話0000000000號與阿龍（台語發音與阿良相同）連繫，
      再約定地點一手交錢一手交貨，我與阿龍交易大約七、八次」（見警卷第四頁
      背面）、「我是從九十年九月初開始向丁○○購買海洛因毒品，平均每隔一日
      就向丁○○購買乙次，每次購買金額從新台幣一千元至三千元不等」（見警卷
      第八頁背面）。而甲○○先後於警訊中所為之證述並無矛盾之處。另甲○○於
      偵查中證稱：「（問：你是不是有向丁○○買毒品？）有，買海洛因七、八次
      」、「（問：第一次？最後一次？）九月初，九月二十五日」、「（問：如何
      聯絡？）0000000000號之行動電話，我打0000000000。
      因打毒品沒錢就把0000000000的卡給丁○○當作是價金」、「（問
      ：每次多少元？）一千到三千元不等」（見偵查卷第七頁）。核與其警訊中所
      言大致相符。另甲○○於警訊中曾證稱：「九十年九月二十一日十八時我因為
      沒有交通工具，所以請我的朋友戊○○用車子載我去」、「（問：戊○○是否
      親眼目睹丁○○將海洛因毒品賣給你？）他有看到，但我並未告訴戊○○說那
      是什麼東西，作何用途」（見警卷第九頁）。佐以證人戊○○於警訊中證稱：
      「是於九十年九月二十一日下午大約六時許我以機車載甲○○至雲林縣口湖鄉
      ○○路三十三號向綽號阿龍購買毒品」、「當時我與甲○○到達雲林縣口湖鄉
      ○○路三十三號附近時，甲○○拿了新台幣一千元給丁○○，然後丁○○就從
      香煙盒內拿了一小包白色粉末狀的東西給甲○○」、「甲○○並未告知我那一
      小包東西是什麼，作何用途」（見警卷第十八頁），而戊○○尚於本院證稱：
      「九十年九月二十日或同年月二十一日甲○○請我載他到口湖時，有看到甲○○和被告在談話，甲○○有拿錢給被告，被告也有拿東西給他」（見本院卷第
      七十六之一頁）。是甲○○與戊○○關於甲○○於九十年九月二十一日向丁○○購買毒品乙節所為之證述相符。又證人甲○○於獲案當時，有施用海洛因之
      惡習，其證述向被告購買海洛因施用，應非子虛烏有。況其與被告並無糾葛或
      仇恨，衡情應無以此重罪誣陷被告之理。且其所述先撥打被告之行動電話，表
      示購買海洛因，再約定地點交貨，核與一般交易常情並無違背，再佐以證人戊○○之證言，是證人甲○○、戊○○前揭證詞，足認與事實相符，而屬可信。
    2.雖證人甲○○事後於本院改稱：「當初被查獲時，警方要我必須提供一個上手
      的名單給他們，如我不提供，就要將我函送法辦，所以我才咬說是丁○○賣毒
      品給我的，其實事實上丁○○並沒有賣毒品給我」（見本院卷第一０四頁）。
      惟甲○○於偵查中亦為與警訊中相同之陳述，且其證述明確等情，已於前述，
      並經本院勘驗甲○○於警訊中之錄音帶並未發現有何交換條件或刑求之情事，
      此有刑事勘驗筆錄在卷可參（見本院卷第四０二頁），縱甲○○於九十年九月
      二十七日查獲當日所採集之尿液送驗未呈嗎啡陽性反應，有嘉義市衛生局尿水
      中麻醉藥品委託檢驗報告書在卷可參（見本院卷第一一六頁），然亦難憑此據
      認警方與甲○○間即有交換條件之情事。是甲○○嗣後翻異前詞，顯係迴護被
      告之詞，尚難採信。另戊○○亦改稱：「我在警局好像只是說看到甲○○掏錢
      ，就看到被告拿香煙請甲○○，不知筆錄為何如此記載，但事實上，當天天色
      已昏暗，我也沒有看清楚」（見本院卷第三九七頁）。惟甲○○、戊○○分別
      證述當時戊○○在場有看到事情經過，但甲○○並未告訴戊○○該東西為何等
      情明確，已於前述。且經本院先後詢問戊○○：「（問：在警訊中所為之陳述
      ，是否均實在？提示並告以要旨）實在」、「（問：對甲○○所言本案是警察
      要你出來作偽證，誣賴被告賣毒品，有無意見？）我在警局所言均屬實在」（
      見本院卷第七七頁）。是戊○○嗣後更異其詞，顯係避重就輕之詞，亦不足採
      信。
  (四)又被告於九十年九月二十七日如何被查獲乙節：
    1.被告雖於本院辯稱：當日係因甲○○要找綽號「三哥」之男子，有事要託其親
      自轉達，他才出去一下，身上所帶之海洛因一小包，係供自己吸食之用云云。
      惟被告於偵查中供稱：「我丟掉的是０．七公克海洛因那包是甲○○和三哥買
      的，我就將它拿給甲○○」，已於前述。是被告關於上開毛重０．七公克海洛
      因究竟係被告或綽號「三哥」男子所有，及被告攜帶上開海洛因一小包之目的
      ，究竟係為交付予甲○○或係供自己吸食之用，前後供述不一，其辯稱供自己
      吸食之用云云，是否可信，即非無疑。
    2.證人甲○○配合警方誘出被告等情，業據甲○○於警訊、偵查中證述甚詳。佐
      以證人即查獲被告之承辦警員乙○○、丙○○到庭具結屬實。而乙○○證稱：
      「（問：甲○○與被告聯絡毒品情形有無聽到？）當時我有在場，甲○○與被
      告聯絡好幾通電話，最後一通聯絡上，甲○○向被告說要買海洛因三千，而且
      雙方約在被告住處巷口約十公尺遠交易」（見本院卷第三六九、三七０頁）。
      丙○○則證稱：「九十年九月二十七日晚上十一時左右，在警局甲○○用他的
      行動電話與被告聯絡，打好幾通電話，一通在警局打的，其餘在車上打的，打
      很多通才聯絡到被告，我們就在被告家巷子旁邊等，看到被告與甲○○交易時
      ，就衝向前抓被告，被告就把毒品丟在地上」（見本院卷第三八七、三八八頁
      ）。是證人乙○○、丙○○關於甲○○打電話聯絡被告欲購買毒品及被告於當
      日被查獲之主要情節，所為之證述相符，自難以其等關於甲○○究竟係於警局
      或車上聯絡到被告，及有無看清楚交易過程等細節有所出入，即完全否定證人
      乙○○、丙○○所為證述之證據證明力。此外，並有查獲當時之錄影帶在卷可
      稽。又衡諸常情，苟被告沒有販賣海洛因予甲○○，豈有甲○○於電話中向被
      告表明要購買海洛因後，旋即於約定之交易時間地點為警查獲，並當場查扣海
      洛因一小包。是被告於查獲當日係要交付海洛因予甲○○之事實，亦堪認定。
      至於被告辯稱上開海洛因係供自己吸食之用，因吸毒之人均有將毒品帶在身上
      之習慣云云，即非可信。
  (五)按我國刑事訴訟不採證據法定主義，而係採自由心證主義，故凡在論理上得為證
    據之資料，一經在公判庭踐行合法之調查，原則上應認有證據能力，惟此非謂警
    調機關在實施犯罪偵查時可不擇任何手段，在任何案件中，任行違法蒐證，因之
    ，警調機關如以強暴、脅迫等手段取得被告自白，因鑑於人身自由之不可受侵犯
    性，該等自白於任何案件中自屬無證據能力（刑事訴訟法第一百五十六條第一項
    參照）。然警調機關在偵查販毒等重大危害社會治安且又屬難以偵查之案件時，
    在不違反人身自由不可受侵犯之憲法基本權保障下，自得以符合比例原則之手段
    進行偵查此類犯罪，而所謂「陷害教唆」，於販毒案件中，即屬在不違反上開憲
    法上基本權之保障原則下，為使國家社會免於毒品之危害，所不得不採行之偵查
    手段，此與憲法上之比例原則無違，因之，在此等案件中，由「陷害教唆」所蒐
    集而來之證據資料，自得顯現於公判庭，採為法院論罪科刑之依據，其證據能力
    殊無疑問。況於此類犯罪中，犯罪嫌疑人本來即具有販賣毒品之犯意，並非警調
    人員所造意。即以本案言之，被告本來就具有連續販賣海洛因之概括犯意，非因
    警方行為而引起其販毒故意，故本件警方前開指示甲○○撥打電話給被告，佯稱
    欲購買毒品之行為，係符合憲法上比例原則之釣魚方式，將被告釣出，人贓俱獲
    ，自足為被告論罪之依據，附此敘明。
  (六)扣案之粉末四包、結晶十四包，經送法務部調查局鑑驗結果，分別確認係海洛因
    、安非他命，海洛因合計淨重一．二五公克（包裝重０．八五公克），純度29.6
    7%，純質淨重０．三七公克；安非他命合計淨重六．０一公克，包裝重二．九八
    公克等情，有法務部調查局鑑定通知書及檢驗通知書附卷可稽（見本院卷第一一
    二、六六頁）。
  (七)被告雖供稱上開扣案之毒品等物，係綽號「三哥」男子所有，然被告關於何以事
    後知悉綽號「三哥」男子，名為王溪中乙節，或稱朋友告知或稱那位朋友就叫王
    溪中，或又改稱王溪中就是他二哥（見本院卷第四五三頁），所言翻來覆去，是
    否有王溪中之人，即屬可疑。又被告雖供稱綽號「三哥」男子，名為王溪中，年
    約四十歲，住在雲林縣口湖鄉，而本院據此查詢並未查到符合之資料（見本院卷
    第四六五頁）。且被告關於王溪中何以被稱為三哥，則供稱：「因他在家排行第
    三」、「（問：你在家是否排行第三？）是的」、「（問：三哥是否就是你？）
    先猶豫未答，接著再說可以叫甲○○出來就知道」（見本院卷第四四八、四四九
    頁）。由前述情節可見，被告關於上開問題所為之供述閃礫，故是否果真有王溪
    中之人？或者綽號「三哥」男子即為被告本人？誠屬可疑。且既未查到該綽號「
    三哥」之男子，自難認定被告與該男子間有共犯關係。
  (八)證人甲○○證述向被告購買海洛因之次數有七、八次，每次購買金額為一千元至
    三千元不等，已如前述，本院依最有利於被告之方式，認定其販賣次數為七次，
    所得金額為一萬元（一次三千元、一次二千元、五次一千元）。又被告雖否認販
    賣海洛因之犯行，致被告之海洛因進價及每次販入、販出之確實價額無從查證，
    然衡諸常情，被告出售海洛因予甲○○之價格必然高於其買進之價格，或係以買
    進之價格出售而減少海洛因之份量，從中賺取買賣價差或海洛因之數量，藉此圖
    利，應無足疑，否則以販賣海洛因刑責至重，且為警方查緝之重點，被告實無甘
    冒高風險之必要，被告有營利之意圖甚明。綜上情節，被告販賣第一級毒品之犯
    行，堪以認定。
三、按海洛因係毒品危害防制條例第二條第二項第一款所稱之第一級毒品，不得持有
    、販賣。核被告丁○○所為，前七次販賣行為，係犯毒品危害防制條例第四條第
    一項之販賣第一級毒品海洛因既遂罪，最後一次販賣行為，尚未完成交易即為警
    查獲而不遂，係犯毒品危害防制條例第四條第五項、第一項之販賣第一級毒品未
    遂罪。公訴意旨雖認被告丁○○與綽號「三哥」男子，就上開犯行有犯意聯絡及
    行為分擔，應論以共同正犯，惟本院認尚難認定被告與該男子間有共犯關係，已
    於前述。被告販賣第一級毒品海洛因前之持有海洛因之低度行為，為販賣之高度
    行為所吸收，不另論罪。被告所為多次販賣第一級毒品之行為，時間緊接，罪名
    相同，顯係基於概括犯意而為之，為連續犯，應論以情節較重之販賣第一級毒品
    既遂罪，並就其法定刑罰金部分加重刑責，至其法定刑死刑、無期徒刑部分，依
    法不得加重。又被告有如事實欄所載之犯罪科刑及執行紀錄，有臺灣高等法院被
    告全國前案紀錄表可參，其於受有期徒刑之執行完畢後，五年以內再犯本件有期
    徒刑以上之罪，為累犯，應依刑法第四十七條規定，就罰金部分加重其刑，並遞
    加之。被告販賣第一級毒品海洛因予他人施用，其行為固戕害他人之身心，破壞
    社會之秩序，惟念其對於重典之認識不夠深切，且以其販賣之次數及金額觀之，
    尚非大盤商，與販賣毒品之數量達數公斤以上之危害情形不同，本院認宣告法定
    最低刑度之刑即無期徒刑，猶嫌過重，情輕法重，參照司法院大法官會議第二六
    三號解釋意旨，依刑法第五十九條規定，酌減其刑。並依規定先加後減。並審酌
    被告犯後否認犯行，犯後態度不好，惟念及被告年輕識淺，因施用毒品而陷入困
    境，一時失慮，致犯重罪等一切情狀，量處如主文所示之刑；又本院認被告連續
    販賣第一級毒品罪之性質，不適合擔任公職，有褫奪公權之必要，併依法宣告褫
    奪公權。扣案被告所持有之海洛因四包（驗前毛重一．九公克，驗後淨重一．二
    五公克）、安非他命十四包（驗前毛重七．四公克，驗後淨重六．０一公克），
    均為毒品，應依毒品危害防制條例第十八條第一項前段規定，不問屬於犯人與否
    ，宣告沒收銷燬之。另被告販賣第一級毒品所得合計一萬元，及扣案之二支行動
    電話，均應依毒品危害防制條例第十九條第一項規定宣告沒收。販賣毒品所得一
    萬元，如全部或一部不能沒收時，以其財產抵償之。
據上論斷，應依刑事訴訟法第二百九十九條第一項前段，毒品危害防制條例第四條第
一項、第十八條第一項前段、第十九條第一項，刑法第十一條前段、第五十六條、第
四十七條、第五十九條、第三十七條第二項，判決如主文。
本案經檢察官林豐正到庭執行職務。
中      華      民      國      九十一      年    十    月    十一      日
                                   臺灣雲林地方法院刑事第一庭
                                       審判長法官  康樹正
                                       法      官  李明鴻
                                       法      官  許佩如
右正本證明與原本無異。
如不服本判決，應於判決送達後十日內向本院提出上訴狀( 應附繕本 )。
                                       書  記  官  賴成育
中      華      民      國      九十一      年    十    月    十一      日
附錄：本判決論罪科刑法條：
毒品危害防制條例第四條第一項：
製造、運輸、販賣第一級毒品者，處死刑或無期徒刑；處無期徒刑者，得併科新台幣
一千萬元以下罰金。
